【裁判字號】    89,竹簡,355
【裁判日期】    891109
【裁判案由】    損害賠償
【裁判全文】
臺灣新竹地方法院民事判決  八十九年度竹簡字第三五五號
    原      告  丙○○
    訴訟代理人  乙○○
    被      告  甲○○
右當事人間損害賠償事件，本院判決如左：
    主      文
原告之訴駁回。
訴訟費用由原告負擔。
    事實及理由
一、原告之聲明：被告應給付原告新台幣（下同）五十萬元。
二、事實摘要：
    原告主張被告於民國（下同）八十七年初囑託原告傳話恐嚇訴外人張哲融，而被
    告前開恐嚇刑事犯罪，業經台灣高等法院以八十八年度上易字第四五四一號刑事
    判決判處有期徒刑三月確定；然被告對於其前開恐嚇之不法行為，非但毫無羞愧
    之心，更於八十九年二月間，捏造事實，向台灣新竹地方法院檢察署提出告發，
    誣指原告於前開被告恐嚇之刑事案件為「偽證」行為，而被告之前開行為，不僅
    已構成刑法第一百六十九條之誣告罪外，另亦構成侵權行為，使原告之名譽受損
    ，在親友間被人輕視，投以異樣之眼光，使原告惶惶終日，並經常有失眠之症狀
    ，是原告自得本於民法第一百八十四條及第一百九十五條規定，對被告前開誣告
    之侵權行為，請求損害賠償等情。被告則以其絕無囑託原告向訴外人張哲融為恐
    嚇情事，原告在前開被告所涉刑事恐嚇案件所為之證述，乃係挾怨偽證，被告業
    已檢附相關事證，向台灣新竹地方法院檢察署依法提出告發，蓋原告與訴外人張
    哲融交情甚篤，另原告與被告前即有生意之糾紛，而其在前開恐嚇刑事案件所為
    之證述亦與張哲融本人之陳述顯有不符，且亦有多項疑點，被告始提出告發，未
    料原告卻又對被告向本院提出誣告之自訴；次查因前開事件所衍生之刑事案件即
    有三十餘件，除前開恐嚇案件係因原告作偽證而認定被告恐嚇罪責成立外，其餘
    均經檢察官處分不訴或由法院宣告不受理，原告如此兒戲司法，實屬不當等情置
    辯。
三、本院之判斷：
（一）本件原告主張被告因恐嚇刑事犯罪，業經台灣高等法院以八十八年度上易字第
      四五四一號刑事判決判處有期徒刑三月確定，然被告卻以原告在前開刑事案件
      作偽證為由，向台灣新竹地方法院檢察署提出告發之事實，業據提出台灣高等
      法院八十八年度上易字第四五四一號刑事判決影本一份、台灣新竹地方法院檢
      察署八十九年度偵字第一八四七號偽證案件刑事傳票一份為證，亦為被告所不
      爭執，自堪信原告此部分之主張為真實。
（二）按不法侵害他人名譽者，被害人雖非財產上之損害，亦得請求賠償相當之金額
      ，民法第一百九十五條第一項固定有明文；惟前開所謂因名譽權所受非財產上
      之損害而得請求賠償相當之金額者，係以其因名譽權受到侵害而在精神上受到
      痛苦為必要；從而原告以受被告誣告為理由，依民法第一百九十五條第一項規
      定名譽受損害，請求賠償慰撫金者，自須原告因該誣告，名譽受損害，精神上
      有痛苦為必要；又所謂慰藉金之請求，須其人格權遭遇侵害，而使其精神上受
      有痛苦而言，如單純以受誣告而請求賠償，因誣告部分經法院判決確定，是否
      構成誣告，將是非明白，被誣告者是否會遭致痛苦，亦非無疑；且誣告者縱經
      認定成立犯罪，因誣告者係循法律途徑提出告訴（告發），且經法院判處罪刑
      ，已還被誣告者清白，而如誣告者又無向他人傳述毀損受誣告者名譽之情事，
      則被誣告者自難僅以誣告者業經誣告罪成立而認其當然受有精神之痛苦，從而
      受誣告者茍欲請求賠償慰撫金，自應就其名譽權係受到如何之損害，且其受有
      如何之精神上痛苦負舉證責任（最高法院七十一年度台上字第四六六一號及七
      十九年度台上字第一一０一號判決意旨亦可參照）。查本件原告係以被告向台
      灣新竹地方法院檢察署提出偽證之告發，而認為被告前開行為構成誣告為由，
      主張被告之所為已侵害其名譽權，因而請求被告賠償精神慰撫金五十萬元云云
      。惟姑不論被告前開所提出之偽證告發是否會構成誣告罪，基於前述，原告自
      應就被告前開行為對其名譽有如何之侵害，又前開名譽之受侵害有遭受如何之
      精神痛苦負舉證責任。原告固主張被告之前開告發行為使原告之名譽受損，在
      親友間被人輕視，投以異樣之眼光，使原告惶惶終日，並經常有失眠之症狀云
      云；惟此為被告所否認，原告就此亦未舉證以為證明，且縱令原告有失眠之症
      狀，原告亦未能證明係因被告之前開告發行為而來，亦難謂有何相當因果關係
      。復查被告辯稱其僅係以向台灣新竹地方法院檢察署提出對原告正式偽證告訴
      （告發）之方式，並沒有在公開場合揚言原告作偽證等情，而原告主張被告所
      為侵權行為之事實亦係指被告前開所提告發之行為，亦有起訴狀在卷可按；則
      茍原告本人未加轉述他人，又如何使其鄰里友人知悉而會投以異樣之眼光？原
      告又何以會因此當然感受精神上之痛苦？均顯有疑問。且茍原告並無被告所指
      述之偽證犯行，則面對被告之前開告發，亦可凜然以對，毫無所懼及所憂，反
      而可藉前開刑事訴訟程序使真相更明，亦難認有何精神上之痛苦可言。次查被
      告係於八十九年三月二十七日向台灣新竹地方法院檢察署提出刑事偽證之告發
      ，而原告則於八十九年四月十八日接獲檢察官之傳票後，立即於八十九年四月
      二十七日向本院刑事庭具狀提起刑事誣告之自訴，亦據本院調取台灣新竹地方
      法院檢察署八十九年度偵字第一八四七號偵查卷及本院八十九年度自字第五十
      號誣告刑事案卷核閱無訛，復為原告所自認，足證原告當知悉被告對其提出偽
      證之告發後，亦知悉循法律途徑以究明事實真相，保障其本身之權益，則本件
      被告前開所提出之原告涉嫌偽證之告發究竟是否構成誣告，抑或原告確有如被
      告所稱之偽證行為，均將因前開刑事訴訟程序之進行而得以究明，則縱令原告
      主張被告誣告犯行最終經刑事判決認定成立，因事實已明，被告亦可獲得應得
      之懲罰，益難認原告因前開被告之告發行為受有精神上之痛楚，是原告之此部
      分主張自不足採。
（三）綜上所述，本件原告既未舉證證明被告前開所提出之刑事告發行為對其名譽究
      有何侵害，復未證明其縱使名譽受到侵害，其本人因而有何精神上之痛苦，從
      而其請求被告給付五十萬元云云，自屬無據，應予駁回。
四、結論：原告之訴為無理由，依民事訴訟法第四百三十六條第二項、第七十八條，
    判決如主文。
中      華      民      國    八十九    年    十一    月      九        日
                                  臺灣新竹地方法院新竹簡易庭
~B法      官  李承訓
右為正本係照原本作成。
如對本判決上訴，須於判決送達後廿日內向本院提出上訴狀。
~B法院書記官  呂超上
中      華      民      國    八十九    年    十一    月      九        日


司法院資訊處製作；財團法人民間司法改革基金會備份。
